【裁判字號】    99,事聲,195
【裁判日期】    990623
【裁判案由】    消債聲明異議
【裁判全文】
臺灣高雄地方法院民事裁定             99年度事聲字第195號
聲  請  人  萬泰商業銀行股份有限公司
法定代理人  丙○○
聲  請  人  遠東國際商業銀行股份有限公司（即友邦國際信用
            卡債權受讓人）
法定代理人  甲○○
相  對  人  乙○○
上列當事人間消費者債務清理事件，異議人對於民國98年9 月30
日本院98年度司執消債更字第55號所為更生方案認可之裁定，聲
明異議，本院裁定如下：
    主  文
原裁定廢棄。
    理  由
一、異議意旨分別略以：
  (一)遠東國際商業銀行股份有限公司：債務人雖因其任職之訴外
    人宏華保全股份有限公司（下稱宏華保全公司）自民國96年
    7 月起取消加班費，致其目前每月薪資減少至約為新台幣（
    下同）25,000元，然取消加班費僅為景氣不好之過渡性措施
    ，更生方案應考量其長期還款能力，是本件更生方案應採階
    段還款之方式始為合理，原裁定未慮及此，對債權人有失公
    允，爰聲明異議，請求廢棄原裁定等語。
  (二)萬泰商業銀行股份有限公司：本件應積極就債務人名下之不
    動產進行鑑價，以合理評估該不動產處分後之價值，以免違
    反消費者債務清理條例（下稱消債條例）第64條第2 項第3
    款規定之「清算價值保障原則」。又原裁定係以債務人目前
    每月薪資為25,380元，於扣除其每月本身必要支出及扶養費
    用共計約15,829元後，而認其所提出按月還款新台幣（下同
    ）8,500 元之更生方案屬公允、適當且可行而認可該更生方
    案。惟依其所提出之收入及支出狀況報告書，記載其每月支
    出包含房屋貸款及管理費7,700 元等共約22,467元，然原裁
    定未提及房屋貸款及管理費是否仍由其支付，倘仍由其負擔
    ，則更生方案顯無履行之可能，如係由其配偶負擔，則其每
    月之必要支出應為14,7 67 元（22,467元－房屋貸款及管理
    費7,700 元＝14,767元），則其每月可清償之金額應為10,6
    13元，縱依原裁定以其每月必要支出含扶養費為15,829元計
    算，其清償金額亦應為9,551 元，故更生方案每月僅清償8,
    500 元，顯非合理。爰依法聲明異議，請求廢棄原裁定等語
    。
二、按關於更生或清算之程序，除本條例別有規定外，準用民事
    訴訟法之規定，消債條例第15條定有明文。次按當事人對於
    司法事務官處理事件所為之終局處分，得於處分送達後10日
    之不變期間內，以書狀向司法事務官提出異議。司法事務官
    認前項異議有理由時，應另為適當之處分；認異議為無理由
    者，應送法院裁定之。法院認第1 項之異議為有理由時，應
    為適當之裁定，民事訴訟法第240 條之4 第1 至3 項規定明
    確。
三、經查，更生方案係以債務人依其收入，得繼續履行相當時期
    為前提，則更生方案中債務人每月收入，自應以其提出更生
    方案時之收入狀況，作為評估之標準，原裁定以相對人所提
    出98年1 月至8 月薪資單計算其目前平均月薪為25,308 元
    ，固非無據，然依債務人於98年9 月22日提出之財產及收入
    住況報告書關於目前薪資之內容可知，債務人除任職宏華保
    全公司之薪資外，尚有假日晚上兼職臨時工（輕鋼架、水泥
    ），每月4 次，每次1,000 元，每月最多4,000 元之收入，
    且依其自行陳報以收入扣除其每月必須生活費用平均支出之
    22,928元後，每期可以清償之金額乃9,000 元，以8 年清償
    期，共計可清償之金額為864,000 元，清償成數為42.77%，
    此觀民事執行處更生事件卷附財產及收入報告書暨98年9 月
    22日更生方案即明（第199 至202 頁），因此，原裁定逕認
    債務人之每月薪資為25,308元，並依債務人98年9 月9 日陳
    報之資料，據以認可更生方案為每期清償8,500 元，清償總
    額816,000 元，清償成數40.39%，顯與債務人所陳報之最新
    更生方案內容有所出入，且不利於債權人，自有未洽。
四、次按債務人有薪資、執行業務所得或其他固定收入，法院認
    更生方案之條件公允者，得不經債權人會議可決，逕依債務
    人之聲請或依職權以裁定認可更生方案。但無擔保及無優先
    權債權受償總額，顯低於法院裁定開始更生程序時，依清算
    程序所得受償之總額者，法院不得為前項之認可。消債條例
    第64條第1 項、第2 項第3 款定有明文。經查，債務人所有
    坐落高雄縣鳳山市○○○路579 巷8 號4 樓房地（下稱系爭
    房地），曾經本院97年度司執字第89414 號民事強制執行程
    序期間委由鑑價機關鑑定市價，鑑價結果認系爭房地總價值
    為227 萬7,974 元，而該房地所擔保之抵押債務餘額則為10
    1 萬7,659 元，此有本院97司執字第89414 號強制執行案件
    鑑定內容摘要及內政部營建署陳報債權狀（見司執消債更卷
    第27頁、第61頁）在卷可稽，上開估價報告係於97年9 月23
    日由鑑定機關製作，距今僅1 年8 個月，參以現今不動產交
    易市場行情熱絡之景況，足認上開鑑價報告自可作為認定系
    爭房地價額之參考依據，依此計算結果，系爭房地之鑑價22
    7 萬7,974 元，扣除尚未清償之抵押債務餘額，應仍至少有
    12 6萬315 元價值（計算式：2,277,974 元－1,017, 659元
    ＝1,260,315 元）。而債務人係經本院以97年度消債抗字第
    46 9號裁定准予自97年12月31日17時起開始更生，有該裁定
    附卷可憑，承上所述，本件無擔保及無優先權債權若依債務
    人自行陳報之98年9 月22日更生方案受償總額為864,000 元
    ，似乎顯低於法院裁定開始更生程序時，依清算程序所得受
    償之總額，則本件更生方案是否有消債條例第64條第2 項第
    3 款不得認可之情事，亦有查明之必要。
四、從而，原裁定未審酌上開情事，而認可債務人98年9 月9 日
    陳報之更生方案之裁定，於法未洽，自有重為審酌債務人更
    生方案之必要。至於異議人另主張關於債務人每月加班費支
    領情況有無變動，及其每月必需支出之生活費用及扶養費用
    應為若干，始為妥適等情，宜由司法事務官重新審酌認可更
    生方案時併為查明判斷，併此敘明。
五、綜上所述，本件債務人聲請更生，前雖經本院裁定開始更生
    程序在案，惟本院司法事務官所認可之更生方案，未能審究
    是否有消債條例第64條第2 項第3 款所定之情形，及漏未審
    酌債務人98年9 月22日陳報之更生方案，自有未洽。從而，
    異議人聲明異議求為廢棄原裁定，自非無據。爰廢棄原裁定
    ，並由本院民事執行處司法事務官續為妥適之處理。
六、依消費者債務清理條例第15條，民事訴訟法第240條之4第3
    項，裁定如主文。
中    華    民    國    99    年    6     月    23    日
                  民事第五庭法  官  蘇姿月
正本係照原本作成。
如對本裁定抗告，須於裁定送達後10日內向本院提出抗告狀。
中    華    民    國    99    年    6     月    23    日
                            書記官  林秀敏

司法院資訊處製作；財團法人民間司法改革基金會備份。
